臺灣臺中地方法院刑事判決　　　　　　　99年度訴字第2800號
公　訴　人　臺灣臺中地方法院檢察署檢察官
被　　　告　鄭世銘
選任辯護人　黃進祥　律師
　　　　　　江順雄　律師
　　　　　　黃建雄　律師
上列被告因違反藥事法案件，經檢察官提起公訴（99年度偵字第
17187 號），被告自白犯罪，本院合議庭裁定由受命法官獨任依
簡式審判程序審理後，檢察官聲請改依協商程序而為判決，本院
裁定進行認罪協商程序，判決如下：
    主      文
鄭世銘共同明知為偽藥而販賣，處有期徒刑月，扣案如附表編
號11至16、18至34號所示等物，均沒收；又共同明知為偽藥而販
賣，處有期徒刑肆月，扣案如附表編號11至16、18至34號所示等
物，均沒收；又共同明知為偽藥而販賣，處有期徒刑月，扣案
如附表編號11至16、18至34號所示等物，均沒收；又共同明知為
偽藥而販賣，處有期徒刑貳月，扣案如附表編號11至16、18至34
號所示等物，均沒收。應執行有期徒刑陸月，並應向臺中市政府
教育局支付新臺幣貳拾萬元。扣案如附表編號11至16、18至34號
所示等物，均沒收。
    事實及理由
一、鄭世銘及吳豐裕（所涉違反藥事法等罪，由本院另行審結）
    均明知(一)「VIAGRA」（中文藥品名稱「威而鋼」）係經行政
    院衛生署核准由輝瑞大藥廠股份有限公司輸入、販賣，而「
    VIAGRA」及「PFIZER」等商標，係美商輝瑞大藥廠股份有限
    公司向經濟部中央標準局（現改制為經濟部智慧財產局）申
    請核准註冊（註冊第00000000號、第00000000號）指定使用
    於各種西藥商品，嗣移轉予美商輝瑞產品公司，現均仍於商
    標權期間。(二)「CIALIS」（中文藥品名稱「犀利士」）係經
    行政院衛生署核准由臺灣禮來股份有限公司（下稱臺灣禮來
    公司）輸入、販賣，而「犀利士CIALIS」商標，經美商禮來
    ICOS有限公司向智慧局申請核准註冊（註冊第00000000號）
    ，嗣移轉予美商禮來大藥廠公司（下稱禮來大藥廠），現均
    仍於商標權期間內。(三)「REDUCTIL」（中文藥品名稱「諾美
    婷」）係經行政院衛生署核准由美商亞培股份有限公司臺灣
    分公司（下稱美商亞培公司）輸入、販賣，而「REDUCTIL」
    、「REDUCTIL及圖」及「生命花朵造型圖」等商標，係德商
    可諾爾公司向經濟部智慧財產局（下稱智慧局）申請核准註
    冊（註冊第00000000號、第00000000號、第00000000號），
    嗣先後移轉予德商亞培公司，現均仍於商標權期間，未經各
    該商標權人同意，不得於同一商品使用相同之註冊商標。詎
    吳豐裕明知其於不詳時、地，以不詳方式取得如附表編號01
    至16號所載威而鋼、犀利士、諾美婷及「MAGA（下稱「猛克
    力」）均屬來源不明之藥品，均非上開原廠公司或其所授權
    藥廠製造之原廠藥物，而係不詳成年人未經行政院衛生署核
    准擅自製造之偽藥，且係未經上開「VIAGRA」「CIALIS」、
    「REDUCTIL」商標權人之同意或授權，即於藥品之同一商品
    上，使用相同之註冊商標；並冒用上開商標權人名義，在上
    開藥品之外包裝盒（含盒裝、瓶裝）之準私文書上標示上開
    公司名稱、藥物名稱、圖樣、標籤及條碼等，足以表示係上
    開公司製造生產意旨之字樣，且上開包裝盒內並有分別冒用
    上開公司名義所製造之屬於私文書之藥品說明書（即仿單）
    各1 份，竟與鄭世銘基於販賣偽藥、冒用他人藥物名稱、仿
    單、標籤之藥物而販賣、販賣仿冒商標商品、行使偽造私文
    書及行使偽造準私文書之犯意聯絡，推由吳豐裕委託不知情
    之不詳印刷公司代為製作如附表編號18至27號所載包裝盒、
    包裝瓶、包裝標籤貼紙、標籤及仿單等物，再於民國98年4
    月21日，指示鄭世銘自同年5 月6 日起，以每月新臺幣（下
    同）3,000 元價格，承租位在臺南市○區○○街37巷21號2
    樓房屋，由吳豐裕負責將上揭偽藥及包裝物品送至前揭處所
    ，再由鄭世銘負責在前揭處所以附表編號28至34號所載電熨
    斗、吹風機、封口機及日期打印機等工具包裝上開偽藥，且
    均因交付買家而行使上開偽藥外包裝之偽造準私文書及內附
    藥品說明書（仿單）之偽造私文書，足以生損害於上開公司
    及公眾，共計販賣偽藥4 次如下：
  (一)於98年6 月16日，以郵寄方式，將偽藥「威而鋼」4 粒盒裝
    共200 盒、偽藥「威而鋼」30粒塑膠罐裝共49罐及偽藥「犀
    利士」4 粒盒裝共170 盒，以不詳價格，販賣予在臺中地區
    之不詳人士。
  (二)於98年6 月16日，由吳豐裕自上開租屋處所，取走偽藥「威
    而鋼」4 粒盒裝共50盒及偽藥「諾美婷」1,000 粒罐裝共6
    罐，以不詳價格，以不詳方式，販賣予不詳人士。
  (三)於98年6 月16日，以郵寄方式，將偽藥「威而鋼」4 粒盒裝
    共600 盒及偽藥「諾美婷」1,000 粒罐裝1 罐，以不詳價格
    ，販賣予在高雄縣茄萣鄉（現改制為高雄市茄萣區）之不詳
    人士。
  (四)於98年7 月3 日，由吳豐裕自上開租屋處所，取走偽藥「犀
    利士」4 粒盒裝共100 盒，以不詳價格，以不詳方式，販賣
    予不詳人士。
    嗣於99年5 月1 日10時30分許，在臺南市○區○○街37巷21
    號，為法務部調查局臺中市調查站調查官查獲鄭世銘，並扣
    得吳豐裕所有如附表編號01至34號所示等物；復於同日11時
    30分許，在臺南市○○區○○路一段118 號鄭世銘住處，扣
    得鄭世銘所有如附表編號35至38號所示等物，始悉上情。
二、證據：(一)查獲照片影本4 張、法務部調查局99年5 月18日調
    科壹字第09900220730 號鑑定書影本1 紙、美商輝瑞公司、
    威而鋼藥品、犀利士藥品、諾美婷藥品之經濟部智慧財產局
    商標資料檢索服務註冊簿查詢結果明細共10紙、華友科技顧
    問股份有限公司藥物及職業衛生認證實驗室檢驗報告2 份、
    臺灣禮來股份有限公司犀利士20mg藥品包裝鑑定報告1 紙、
    照片79張、偽藥仿冒品亞培諾美婷（REDUCTIL）外觀檢視鑑
    定報告摘要、偽藥仿冒品化學鑑定報告摘要各1 份、附表編
    號35、36號所示行動電話通訊監察譯文及光碟。(二)扣案如附
    表編號01至16、18至34號所示等物。(三)被告鄭世銘於調查、
    偵訊及本院準備程序及審理中之自白。
三、本件經檢察官與被告於審判外達成協商之合意，且被告已認
    罪，其合意內容為被告所犯4 次販賣偽藥罪願受科刑範圍各
    為有期徒刑3 月、4 月、3 月、2 月，應執行有期徒刑6 月
    ，並應向臺中市政府教育局支付20萬元。扣案如附表編號11
    至16、18至34號所示等物，均沒收。經查，上開協商合意並
    無刑事訴訟法第455 條之4 第1 項所列情形之一，檢察官聲
    請改依協商程序而為判決，本院爰不經言詞辯論，於協商合
    意範圍內為協商判決，合予敘明。
四、附記事項：
  (一)被告已於100 年2 月25日向臺中市政府教育局支付20萬元，
    有郵政跨行匯款申請書影本在卷。爰依刑事訴訟法第455 條
    之4 第3 項規定，記載於協商判決書。
  (二)扣案如附表編號01至16號所示等物，雖均屬偽藥而應依藥事
    法第79條第1 項之規定沒入銷燬。惟上開沒入銷燬規定，係
    列於藥事法第8 章「稽查及取締」內，而非列於第9 章之「
    罰則」，其性質應屬行政秩序罰，屬行政機關依行政程序科
    罰之權限，法院自不得越權於判決內諭知沒入銷燬（最高法
    院92年度台上字第2718號判決參照）。是扣案如附表編號11
    至16、18至26號所示等物，係仿冒商標物品，仍應依商標法
    第83條規定，予以宣告沒收（至於經送驗而鑑驗殆盡之偽藥
    MACA、犀利士、威而剛及諾美婷各1 顆，均已不復存在，無
    從宣告沒收）。另扣案如附表編號27至34號所示等物，為同
    案被告吳豐裕所有供本案犯罪所用之物，業據被告鄭世銘於
    調查時供述在卷，爰依刑法第38條第1 項第2 款之規定，均
    宣告沒收。又附表編號17號所示之扣案物品，係同案被告吳
    豐裕所有，惟僅屬紀錄被告有關上開偽藥商品之進銷貨資料
    ，純屬內部之記帳資料，並非供對外販售該商品時所用之物
    ，業據被告於調查時供稱：「該本帳簿是吳豐裕所交給我的
    」、「均是由吳豐裕所撰寫的，而其中的細目依據出貨的時
    間及數量填註的，但是我僅在98年5 、6 月間，幫他紀錄過
    幾筆」等語（見偵卷第13頁），自難認屬供犯罪所用之物，
    自不得宣告沒收。至附表編號35至38號所示物品，雖屬被告
    鄭世銘所有，惟非供犯罪所用且與本件犯行無直接關聯性，
    復非違禁物，自不得宣告沒收。
五、依刑事訴訟法第455 條之2 第1 項、第455 條之4 第2 項、
    第455 條之8 、第454 條第1 項，藥事法第83條第1 項、第
    86條第2 項，商標法第82條、第83條，刑法第11條、第28條
    、第216 條、第210 條、第220 條第1 項、第55條、第51條
    第5 款、第38條第1 項第2 款，判決如主文。
六、協商判決除有刑事訴訟法第455 條之4 第1 項第1 款於本訊
    問程序終結前，被告撤銷協商合意或檢察官撤回協商聲請者
    ；第2 款被告協商之意思非出於自由意志者；第4 款被告所
    犯之罪非第455 條之2 第1 項所定得以協商判決者；第6 款
    被告有其他較重之裁判上一罪之犯罪事實者；第7 款法院認
    應諭知免刑或免訴、不受理者情形之一，及違反同條第2 項
    「法院應於協商合意範圍內為判決；法院為協商判決所科之
    刑，以宣告緩刑或二年以下有期徒刑、拘役或罰金為限」之
    規定者外，不得上訴。
七、如有上開可得上訴情形，應於收受判決送達後10日內向本院
    提出上訴書狀（應敘述具體理由並附繕本）。上訴書狀如未
    敘述理由，應於上訴期間屆滿後20日內補提理由書於本院。
中    華    民    國    100   年    4     月    20    日
                  刑事第九庭    法  官  柯志民
以上正本證明與原本無異。
                                書記官  鄭晉發
中    華    民    國    100   年    4     月    20    日
附表：
┌──┬───────────────┬────────┐
│編號│          品     名           │     數  量     │
├──┼───────────────┼────────┤
│ 01 │偽藥MAGA（猛克力膠囊食品）    │     2208錠     │
├──┼───────────────┼────────┤
│ 02 │偽藥MAGA（猛克力膠囊食品）    │     2208錠     │
├──┼───────────────┼────────┤
│ 03 │偽藥MAGA（猛克力膠囊食品）    │     2208錠     │
├──┼───────────────┼────────┤
│ 04 │偽藥MAGA（猛克力膠囊食品）    │     2208錠     │
├──┼───────────────┼────────┤
│ 05 │偽藥MAGA（猛克力膠囊食品）    │     2208錠     │
├──┼───────────────┼────────┤
│ 06 │偽藥MAGA（猛克力膠囊食品）    │     1440錠     │
├──┼───────────────┼────────┤
│ 07 │偽藥MAGA（猛克力膠囊食品）    │     1440錠     │
├──┼───────────────┼────────┤
│ 08 │偽藥MAGA（猛克力膠囊食品）    │     1530錠     │
├──┼───────────────┼────────┤
│ 09 │偽藥MAGA（猛克力膠囊食品）    │     1740錠     │
├──┼───────────────┼────────┤
│ 10 │偽藥MAGA（猛克力膠囊食品）    │原扣得3595錠，經│
│    │                              │鑑定機關抽樣1 顆│
│    │                              │鑑定，尚餘3594錠│
├──┼───────────────┼────────┤
│ 11 │偽藥犀利士                    │ 700盒(每盒4錠) │
├──┼───────────────┼────────┤
│ 12 │偽藥犀利士                    │     2240錠     │
├──┼───────────────┼────────┤
│ 13 │偽藥犀利士                    │原扣得2370錠，經│
│    │                              │鑑定機關抽樣1 顆│
│    │                              │鑑定，尚餘2369錠│
├──┼───────────────┼────────┤
│ 14 │偽藥威而鋼                    │     3120錠     │
├──┼───────────────┼────────┤
│ 15 │偽藥威而鋼                    │原扣得812 錠，經│
│    │                              │鑑定機關抽樣1 顆│
│    │                              │鑑定，尚餘811 錠│
├──┼───────────────┼────────┤
│ 16 │偽藥諾美婷                    │原扣得13270 粒，│
│    │                              │經鑑定機關抽樣1 │
│    │                              │粒鑑定，尚餘1326│
│    │                              │9 粒            │
├──┼───────────────┼────────┤
│ 17 │帳簿                          │       1冊      │
├──┼───────────────┼────────┤
│ 18 │標籤貼紙                      │       1箱      │
├──┼───────────────┼────────┤
│ 19 │偽藥威而鋼紙盒                │       4箱      │
├──┼───────────────┼────────┤
│ 20 │偽藥威而鋼說明書              │       2箱      │
├──┼───────────────┼────────┤
│ 21 │偽藥諾美婷說明書              │       1箱      │
├──┼───────────────┼────────┤
│ 22 │偽藥諾美婷空盒                │       2箱      │
├──┼───────────────┼────────┤
│ 23 │偽藥威而鋼空瓶                │       2箱      │
├──┼───────────────┼────────┤
│ 24 │偽藥威而鋼瓶蓋                │       1箱      │
├──┼───────────────┼────────┤
│ 25 │偽藥犀利士空盒                │       2袋      │
├──┼───────────────┼────────┤
│ 26 │偽藥諾美婷空瓶                │       1袋      │
├──┼───────────────┼────────┤
│ 27 │偽藥MAGA（猛克力膠囊食品）空盒│       1袋      │
├──┼───────────────┼────────┤
│ 28 │收縮膜                        │       1箱      │
├──┼───────────────┼────────┤
│ 29 │空紙箱                        │       2個      │
├──┼───────────────┼────────┤
│ 30 │電熨斗                        │       2個      │
├──┼───────────────┼────────┤
│ 31 │吹風機                        │       1具      │
├──┼───────────────┼────────┤
│ 32 │封口機                        │       1臺      │
├──┼───────────────┼────────┤
│ 33 │日期打印機                    │       1臺      │
├──┼───────────────┼────────┤
│ 34 │日期打印機色帶                │       1捲      │
├──┼───────────────┼────────┤
│ 35 │門號0000000000號行動電話      │1 支（含SIM 卡1 │
│    │                              │張）            │
├──┼───────────────┼────────┤
│ 36 │門號0000000000號行動電話      │1 支（含SIM卡1張│
│    │                              │）              │
├──┼───────────────┼────────┤
│ 37 │租賃契約                      │       1冊      │
├──┼───────────────┼────────┤
│ 38 │手寫藥品出貨資料              │       1只      │
└──┴───────────────┴────────┘
附錄本案論罪科刑法條全文：
藥事法第83條
明知為偽藥或禁藥，而販賣、供應、調劑、運送、寄藏、牙保、
轉讓或意圖販賣而陳列者，處七年以下有期徒刑，得併科新臺幣
五百萬元以下罰金。
犯前項之罪，因而致人於死者，處七年以上有期徒刑，致重傷者
，處三年以上十二年以下有期徒刑。
因過失犯第一項之罪者，處二年以下有期徒刑、拘役或科新臺幣
三十萬元以下罰金。
第一項之未遂犯罰之。
藥事法第86條
擅用或冒用他人藥物之名稱、仿單或標籤者，處一年以下有期徒
刑、拘役或科或併科新臺幣五萬元以下罰金。
明知為前項之藥物而輸入、販賣、供應、調劑、運送、寄藏、牙
保、轉讓或意圖販賣而陳列者，處六月以下有期徒刑、拘役或科
或併科新臺幣三萬元以下罰金。
商標法第82條
明知為前條商品而販賣、意圖販賣而陳列、輸出或輸入者，處一
年以下有期徒刑、拘役或科或併科新臺幣五萬元以下罰金。
刑法第210條
偽造、變造私文書，足以生損害於公眾或他人者，處五年以下有
期徒刑。
刑法第216條
行使第二百十條至第二百十五條之文書者，依偽造、變造文書或
登載不實事項或使登載不實事項之規定處斷。
刑法第220條
在紙上或物品上之文字、符號、圖畫、照像，依習慣或特約，足
以為表示其用意之證明者，關於本章及本章以外各罪，以文書論
。
錄音、錄影或電磁紀錄，藉機器或電腦之處理所顯示之聲音、影
像或符號，足以為表示其用意之證明者，亦同。